臺灣高等法院高雄分院刑事判決　　　　94年度交上訴字第25號
上　訴　人
即　被　告　甲○○
選任辯護人　王建強律師
　　　　　　曾靖雯律師
上列上訴人因公共危險等案件，不服臺灣高雄地方法院93年度交
訴字第144 號中華民國94年4 月12日第一審判決（起訴案號：臺
灣高雄地方法院檢察署93年度偵字第10856 號），提起上訴，本
院判決如下：
     主  文
上訴駁回。
     事  實
一、甲○○考領有普通小型車駕駛執照，於民國93年3 月15日晚
    上9 時55分許，駕駛車牌號碼2S-5262 號自小客車，沿高雄
    縣湖內鄉○○路內側快車道由東往西行駛，行經該路與民族
    街之交岔路口處時，本應注意行為速度，應依標誌或標線之
    規定，而汽車行駛時，駕駛人應注意車前狀況，並隨時採取
    必要之安全措施以避免危險之發生，而當時天候陰、夜間有
    照明、道路視距良好、地面乾燥、無障礙物或其他缺陷、號
    誌正常運作、該路段速限為50公里，並無不能注意之情事，
    竟疏未注意，於通過上開交岔路口時，仍貿然以時速70至80
    公里之速度超速行駛且未注意前狀況，適有乙○○騎乘車牌
    號碼WHH －733 號輕機車同向行駛於東方路慢車道至上開交
    叉路口欲違規左轉於民族街，甲○○所駕駛之自用小客車右
    前車頭遂撞擊鄭麗香所騎乘之輕機車左側車身，致乙○○人
    、車倒地，乙○○所騎乘前揭機車被撞後，車身向東方路西
    北方向滑行留下刮地痕近37公尺，乙○○並受有左下肢脛骨
    腓骨開放性骨折合併皮膚缺損、右足踝骨折等傷害；詎甲○
    ○明知駕駛上開動力交通工具肇事，已致乙○○受傷，竟在
    下車察看後，因一時害怕，非但未對乙○○施以必要之救助
    ，亦未報警留待現場處理，即另行起意駕駛前揭自用小客車
    逃逸離開現場。嗣因路人記下肇事車輛之車牌號碼並告知乙
    ○○以報警處理，經警循線追查，始得知上情。
二、案經乙○○訴由高雄縣政府警察局湖內分局報請臺灣高雄地
    方法院檢察署檢察官偵查起訴。
     理  由
一、訊之上訴人即被告甲○○固坦認有於上開時、地駕駛自用小
    客車，因未注意車前狀況而與告訴人乙○○發生車禍，而未
    留在現場提供救護即離開之事實不諱，惟矢口否認有肇事逃
    逸之犯意，辯稱：伊離開現場是因想找人幫忙，在途中恰好
    車子爆胎，回到現場後，已未看到告訴人云云。經查：
　(一)過失傷害部分：
　　1.被告於上開時、地在限速50公里之道路超速行駛，未注意
　　　車前狀況而與騎乘機車、同向欲左轉之告訴人發生車禍之
  　　事實，經告訴人於原審審理時結證甚詳，被告於偵查中亦
　    自承：「（問：當時與告訴人同方向行駛？）是的，我走
      東方路，他也是走東方路，在他要左轉時我撞到他的。..
      .. 。 （問：當時車速？）差不多7 、80左右。」等語（
      見偵卷第37頁），並有道路交通事故調查報告表(一)、(二)、
      道路交通事故現場圖在卷可考。依卷附道路交通事故現場
      圖顯示，告訴人行駛於東方路之慢車道上，至該路與民族
      街交叉路口時，於慢車道逕左轉欲至民族街，而與同向行
      駛東方路內側快車道上之被告於過東方路路口之停止線前
      2.8 公尺處發生擦撞，被告之汽車右前車頭撞擊告訴人機
      車之左側車身，以致告訴人人、車倒地，機車向西北方向
      滑行，造成刮地痕近37公尺等情，可見被告車速甚快，以
      致撞擊力非微，參以被告前於偵查中自承超速行駛等語，
      是其自白應與事實相符，自得採為認定被告犯罪之證據。
      至告訴人指稱被告闖越紅燈乙節，業經被告於原審否認，
      且無證據足資證明，尚難僅憑告訴人片面之指述，採為不
      利於被告之認定。
　　2.按駕駛人駕駛汽車，應注意車前狀況，並隨時採取必要之
　　　安全措施，行車速度，依速限標誌或標線之規定，無標誌
  　　或標線者，行車時速不得超過50公里。但在未劃設車道線
　    、行車分向線之道路，或設有快慢車道分隔線之慢連道，
      時速不得超過40公里，道路交通安全規則等93條第1 項第
      1 款、第94條第3 項分別訂有明文。被告既考領有普通小
      型車駕駛執照，有被告駕駛執照影本在卷可證（見警卷第
      15頁），對於前揭規定自應知悉甚詳，而事故發生時天候
      陰、夜間有照明、道路視距良好、地面乾燥、無障礙物或
      其他缺陷、號誌正常運作、速限為50公里，有前揭道路交
      通道路調查報告表可憑，依被告智識、能力並無不能注意
      之情事，被告駕駛汽車，卻疏未注意上揭規定，貿然超速
      ，復未注意車前狀況，以致未能及時為停車或減速之，被
      告就本件車禍之發生應有過失無疑。至告訴人騎乘機車於
      同向3 車道之道路，本應依規定以兩段方式進行左轉（參
      道路交通安全規則第99條第1 項第3 款），卻未依規定左
      轉，就本件車禍固與有過失，然仍無減免於被告之過失責
      任，併此說明之。
　　3.告訴人因本件車禍送醫急救，經醫診治認其受有左下肢脛
　　　骨腓骨開放性骨折合併皮膚缺損、右足踝骨折之傷害，有
  　　國立成功大學醫學院附設醫院93年4 月30日出具之診斷證
      明書可考。被告之過失犯行與告訴人所受上開傷害間，顯
      有相當因果關係。從而，被告過失傷害犯行，堪以認定。
　(二)肇事逃逸部分：
　　1.被告於前開時、地駕車與告訴人騎乘人機車發生擦撞，致
　　　告訴人受有前開傷害，肇事後，僅下車察看，未對告訴人
  　　施予救護或其他必要措施，未等候警方到場處理，也未留
　    下任何個人資料，即駕車離去，後由路人將被告之車牌號
      碼告知告訴人，經由警方循線追查，始查獲本件肇事之被
      告身分等情，業經被告自承：「當時我很害怕，所以我就
      離開現場」、「（問：你在離開現場時是否有告知傷者你
      的姓名、電話、車牌、住址等資料？）均沒有告知（以上
      見警卷第3 頁）、「我只有將傷者扶起而已沒有維持交通
      秩序，也沒有等到警方到達現場」、「（問：肇事後你駕
      駛2S-5262 號自小客車開往何處？車輛停放於何處？）我
      將我車開回我住處（台南市○區○○○ 街106 號），並停
      放在我住處對面空地」、「我是有離開現場，但是後我有
      回到現場，但是被害人已經不在了（問：離開後再回到現
      場相隔多久？）好幾個小時」（以上見偵卷第23頁）等語
      在卷，亦經告訴人陳稱：「肇事車輛有將車輛停放路邊並
      下車，問我有沒有怎樣，我回答我雙腳可能斷掉該名駕駛
      說要幫我報案結果就駕車駛離現場，但是該名駕駛一去就
      不回頭有1 名機車騎士發現後就騎機車追趕，後來該名機
      車騎士將肇事車輛號碼記下來轉交給我，我便將車號提供
      給警方」等語明確（見警卷第8 、9 頁、偵卷第7 頁、原
      審卷第71頁），是以被告於肇事後立即離開現場，未對受
      傷之告訴人施以救護或其他必要措施之事實，已足認定。
      至於告訴人上開警詢、偵查中之證述，雖為傳聞證據，惟
      被告及辯護人均未於本院言詞辯論終結前聲明異議，依同
      法第159 條之5 第2 項規定，自具有證據能力，得為證據
      ，併此敘明。
    2.被告另辯稱：案發時有打電話報警叫救護車，但手機打不
      通，駕車離開是要找人幫忙，後來爆胎，回到現場時告訴
      人已不在，並無肇事逃逸之犯意等詞。按增訂刑法第185
      條之4 肇事逃逸罪之立法意旨，係為維護交通安全，加強
      救護，減少被害人之死傷，促使駕駛人於肇事後，能對被
      害人即時救護，特設該條，乃對於肇事致人死傷而逃逸之
      人加以處罰。被告於肇事後既親見告訴人受傷在地，固曾
      下車查看，使己陷於犯行被查知之風險下，惟若其下車查
      看之目的，不在於對被害人施以即時之救護，仍與前開立
      法意旨有違，再以被告「未留在現場」以電話求援、等待
      警方到場處理，甚或留下任何資料給告訴人以供警方查明
      肇事責任，即棄告訴人於不顧，反而擅自駕車離開現場，
      其主觀上顯有肇事逃逸之故意甚明。縱被告事後曾經返回
      ，但已使被害人喪失獲得被告即時救護之機會，而致生上
      開法律規定所不允許之風險，亦無礙於肇事逃逸罪責之成
      立。從而。被告上開所辯，無非卸責之詞，無可採信。
  (三)綜上所述，本件事證明確，被告上開過失傷害及肇事逃逸之
    犯行，均堪認定。
三、核被告所為，係犯刑法第284 條第1 項之過失傷害罪及第18
    5 條之4 肇事致人受傷而逃逸罪。其上開所犯2 罪，犯意個
    別，罪名互殊，應予分論併罰。原審因而適用刑法第284 條
    第1 項前段、第185 條之4 、第51條第5 款，罰金罰鍰提高
    標準條例第1 條前段之規定，並審酌被告疏未注意車前狀況
    ，且未依速限行駛，致告訴人受有前揭傷害，其過失情節及
    犯罪所造成之損害均非輕微，肇事後猶不顧告訴人之生命、
    身體安全，逕自逃離現場，犯後並否認部分犯行，藉詞圖卸
    ，惡性非輕；另念其賠償告訴人部分損失，告訴人本身亦有
    違規左轉之過失等一切情狀，就被告過失傷害部分量處有期
    徒刑3 月，就其肇事逃逸部分量處有期徒刑10月，並定其應
    執行刑有期徒刑1 年。經核原判決認事用法尚無不合，量刑
    亦屬適度，被告上訴意旨，仍執前詞，或否認犯罪，或指摘
    原判決量刑過重不當，為無理由，應予駁回。
四、被告於本院審理時供稱：已與告訴人達成民事和解，請求宣
    告緩刑云云，惟查刑法第185 條之4 肇事逃逸罪之立法意旨
    ，係為維護交通安全，加強救護，減少被害人之死傷，促使
    駕駛人於肇事後，能對被害人即時護，特設該條，乃對於肇
    事致人死傷而逃逸之人加以處罰。由上觀之，倘肇事逃逸因
    事後與被害人成立和解，予以宣告緩刑，則易啟肇事者僥倖
    之心理，即於肇事後先行逃逸，若能全身而退，則分文不用
    賠償，若運氣不佳被循線查獲，再來履行賠償責任，與被害
    人達成民事和解，亦可得獲判緩刑，則立法意旨全失。況被
    告於本院審理時仍否認肇事逃逸犯罪，態度非佳，未見悔意
    ，故本件對被告不宜宣告緩刑，併此敘明。
據上論斷，應依刑事訴訟法第368條，判決如主文。
本案經檢察官彭南雄到庭執行職務。
中　　華　　民　　國　　94　　年　　8 　　月　　11　　日
                  刑事第三庭    審判長法  官　周賢銳
                                      法  官  黃仁松
                                      法  官  謝宏宗
以上正本證明與原本無異。
肇事逃逸部分如不服本判決應於收受本判決後10日內向本院提出
上訴書狀，其未敘述上訴理由者，並得於提起上訴後10日內向本
院補提理由書狀（均須按他造當事人之人數附繕本）「切勿逕送
上級法院」。
其他部分不得上訴。
中　　華　　民　　國　　94　　年　　8 　　月　　15　　日
　　　　　　　　　　　　　　　　　　　書記官　賴梅琴
附錄本判決論罪科刑法條：
刑法第284條第1項前段
因過失傷害人者，處6 月以下有期徒刑、拘役或500 元以下罰金
。
刑法第185 條之4
駕駛動力交通工具肇事，致人死傷而逃逸者，處6 月以上5 年以
下有期徒刑。
                                                      H
